臺灣新北地方法院刑事判決
111年度金簡字第162號
公  訴  人  臺灣新北地方檢察署檢察官
被      告  黃暐儒



上列被告因違反洗錢防制法等案件，經檢察官提起公訴（110年
度偵緝字第3388號、第3389號）及移送併辦（110年度偵字第426
85號），因被告自白犯罪，本院認為宜以簡易判決處刑（原案號
：110年度金訴字第832號），改依簡易程序進行，並判決如下：
    主  文
黃暐儒幫助犯洗錢防制法第十四條第一項之洗錢罪，處有期徒刑
貳月，併科罰金新臺幣壹萬元，罰金如易服勞役，以新臺幣壹仟
元折算壹日。緩刑參年，並應履行如附表所示條件。
    事實及理由
一、本件犯罪事實及證據，除證據部分補充「被告黃暐儒於本院
    準備程序時之供述」外，餘均引用如附件檢察官起訴書、移
    送併辦意旨書之記載。
二、論罪科刑：
　㈠論罪：
　　按刑法上之幫助犯，係對於犯罪與正犯有共同之認識，而以
    幫助之意思，對於正犯資以助力，未參與實行犯罪之行為者
    而言。又洗錢防制法所稱洗錢，指下列行為：二、掩飾或隱
    匿特定犯罪所得之本質、來源、去向、所在、所有權、處分
    權或其他權益者，洗錢防制法第2條第2款定有明文。而前揭
    規定所稱之掩飾、隱匿行為，目的在遮掩、粉飾、隱藏、切
    斷特定犯罪所得與特定犯罪間之關聯性，是此類洗錢行為須
    與欲掩飾、隱匿之特定犯罪所得間具有物理上接觸關係（事
    實接觸關係）。而提供金融帳戶提款卡及密碼供他人使用，
    嗣後被害人雖匯入款項，然此時之金流仍屬透明易查，在形
    式上無從合法化其所得來源，未造成金流斷點，尚不能達到
    掩飾或隱匿特定犯罪所得之來源、去向及所在之作用，須待
    款項遭提領後，始產生掩飾、隱匿之結果。故而，行為人提
    供金融帳戶提款卡及密碼，若無參與後續之提款行為，即非
    洗錢防制法第2條第2款所指洗錢行為，無從成立一般洗錢罪
    之直接正犯；然如行為人主觀上認識該帳戶可能作為收受及
    提領特定犯罪所得使用，他人提領後即產生遮斷資金流動軌
    跡以逃避國家追訴、處罰之效果，仍基於幫助之犯意而提供
    ，則應論以幫助犯同法第14條第1項之一般洗錢罪（最高法
    院108年度台上大字第3101號刑事大法庭裁定意旨參照）。
    查被告將其金融帳戶之存摺、提款卡及密碼提供予他人，雖
    非直接實行詐欺取財、掩飾、隱匿詐欺犯罪所得之去向及所
    在之構成要件行為，惟已對本案詐欺集團成員遂行詐欺取財
    、掩飾、隱匿詐欺犯罪所得之去向及所在資以助力，有利詐
    欺取財及洗錢之實行。是核被告所為，係犯刑法第30條第1
    項前段、洗錢防制法第2條第2款、第14條第1項之幫助一般
    洗錢罪、刑法第339條第1項之幫助詐欺取財。被告就如附件
    起訴書、移送併辦意旨書所示之告訴人所犯之幫助詐欺取財
    罪及幫助洗錢罪，均為一行為觸犯數罪名之想像競合犯，應
    依刑法第55條之規定，從一重之幫助洗錢罪處斷；其以一提
    供本案帳戶之幫助行為，同時觸犯數個幫助洗錢罪，為想像
    競合犯，應依刑法第55條前段規定，論以一個幫助洗錢罪。
  ㈡科刑：
　　⒈被告係對詐欺及一般洗錢之正犯資以助力而未參與其犯罪
      行為之實行，屬幫助犯，爰依刑法第30條第2項規定，減
      輕其刑。另按犯洗錢防制法第14條、第15條之罪，在偵查
      或審判中自白者，減輕其刑，同法第16條第2項定有明文
      。查被告就上開犯行，於偵查及本院準備程序時均坦承不
      諱，應依前開規定減輕其刑，並依法遞減之。
    ⒉爰以行為人之責任為基礎，並審酌被告雖未實際參與詐欺
      取財及洗錢犯行，然其提供本案帳戶供詐欺集團充為詐欺
      犯罪之用，助長詐欺集團犯罪之橫行，並協助掩飾犯罪贓
      款去向，增加國家查緝犯罪及告訴人尋求救濟之困難，危
      害社會秩序穩定及正常交易安全，造成告訴人等受有金錢
      損失，所為實不足取；兼衡其並無前科、自陳大學肄業、
      家庭經濟狀況勉持（見110年4月26日調查筆錄受詢問人欄
      、110年度偵字第42685號卷第9頁），暨其犯罪動機、目
      的、手段、情節、提供帳戶之數量、造成告訴人等所受損
      害之程度、無積極證據顯示其因交出帳戶獲得報酬，犯後
      坦承犯行並表示有調解意願，於調解期日與告訴人卓伶芸
      調解成立（見本院111年2月22日調解筆錄）等一切情狀，
      量處如主文所示之刑，並就罰金刑部分，諭知易服勞役之
      折算標準。
　  ⒊末查被告前未曾受有期徒刑以上刑之宣告，有臺灣高等法
      院被告前案紀錄表1份在卷可查，其因一時失慮，致罹刑
      典，惟犯後表示有調解意願，並與告訴人卓伶芸調解成立
      ，業如前述，足見被告確已有悔意並積極彌補過錯，信其
      經此偵審程序及罪刑之宣告，應知所警惕，而無再犯之虞
      ，是本院認前開對其宣告之刑，以暫不執行為當，爰併予
      宣告緩刑3年，以啟自新。另為督促被告能確實履行調解
      筆錄上所載之調解內容，兼顧告訴人之權益，並確保緩刑
      之宣告能收具體之成效，併依同法第74條第2項第3款規定
      ，命被告應履行如附表所示條件。另如被告違反上開緩刑
      所定負擔而情節重大時，檢察官得依同法第75條之1第1項
      第4款規定聲請撤銷緩刑宣告。
三、依刑事訴訟法第449條第2項、第3項、第454條第2項（僅記
    載程序條文），逕以簡易判決處刑如主文。
四、如不服本判決，得自收受送達之翌日起20日內向本院提出上
    訴狀，上訴於本院第二審合議庭（須附繕本）。
本案經檢察官吳育增提起公訴、檢察官李冠輝移送併辦，並由檢
察官秦嘉瑋到庭執行職務。
中　　華　　民　　國　 111 　年　　3 　　月　　21 　　日
                  刑事第十二庭  法　官  鄭淳予
上列正本證明與原本無異。
                                書記官　方信琇
中　　華　　民　　國　　111 　年　　3 　　月　　23　　日
附錄本判決論罪科刑法條：
中華民國刑法第30條
幫助他人實行犯罪行為者，為幫助犯。雖他人不知幫助之情者，
亦同。
幫助犯之處罰，得按正犯之刑減輕之。

洗錢防制法第2條
本法所稱洗錢，指下列行為：
一、意圖掩飾或隱匿特定犯罪所得來源，或使他人逃避刑事追訴
    ，而移轉或變更特定犯罪所得。
二、掩飾或隱匿特定犯罪所得之本質、來源、去向、所在、所有
    權、處分權或其他權益者。
三、收受、持有或使用他人之特定犯罪所得。

洗錢防制法第14條
有第二條各款所列洗錢行為者，處7年以下有期徒刑，併科新臺
幣5百萬元以下罰金。
前項之未遂犯罰之。
前二項情形，不得科以超過其特定犯罪所定最重本刑之刑。

中華民國刑法第339條
意圖為自己或第三人不法之所有，以詐術使人將本人或第三人之
物交付者，處5年以下有期徒刑、拘役或科或併科50萬元以下罰
金。
以前項方法得財產上不法之利益或使第三人得之者，亦同。
前二項之未遂犯罰之。
附表
黃暐儒應給付卓伶芸新臺幣（下同）壹拾壹萬元。給付方式如下： 自民國111年4月起，於每月拾日以前分期給付伍仟元，至全部清償為止，如有一期不履行視為全部到期，上開款項應匯入卓伶芸指定之金融機構帳戶（中華郵政迪化街郵局，帳號00000000000000號，戶名：王珮真）。 

附件
臺灣新北地方檢察署檢察官起訴書
                                   110年度偵緝字第3388號
                                   110年度偵緝字第3389號
    被　　　告　黃暐儒　男　24歲（民國00年0月0日生）
　　　　　　　　　　　　住新北市○○區○○00號(指定送達)
　　　　　　　　　　　　居新北市○○區○○○街00號4樓
　　　　　　　　　　　　國民身分證統一編號：Z000000000號
上列被告因違反洗錢防制法等案件，業經偵查終結，認應提起公
訴，茲將犯罪事實及證據並所犯法條分敘如下：
　　　　犯罪事實
一、黃暐儒應可預見將金融帳戶提供予他人，恐遭犯罪集團用以
    收取詐欺款項，竟仍基於幫助詐欺之不確定故意，於民國11
    0年3月26日前某日，在新北市板橋區英士路某處，將伊之中
    國信託商業銀行（下稱中信銀行）帳號000000000000號帳戶
    之提款卡、提款密碼及網路銀行帳號密碼一併提供予真實年
    籍不詳、名為傅振育（所涉詐欺等罪嫌另行分案偵辦）之詐
    欺集團成員。而詐欺集團成員意圖為自己不法之所有，於附
    表所示時間，以附表所示方式，對附表所示之人施用詐術，
    使附表所示之人均陷於錯誤，依詐欺集團成員指示匯款至上
    開帳戶；另詐欺集團成員隨即利用上開帳戶提款卡自ATM或
    上開帳戶之網路銀行功能領取詐得款項，黃暐儒即以上述方
    式幫助詐欺集團成員掩飾、隱匿犯罪所得之來源、去向。
二、案經附表所示之人分別訴由新北市政府警察局土城與新店分
    局報告偵辦。
        證據並所犯法條
一、證據清單及待證事實
編號 證據名稱 待證事實   1 被告黃暐儒於偵查中之供述與自白 被告坦承全部犯罪事實   2 附表所示告訴人於警詢時之指訴 佐證附表所示告訴人因遭詐欺而匯款至上開帳戶等事實   3 上開帳戶開戶暨相關交易明細資料、附表所示告訴人提供之匯款執據或明細資料及與詐欺集團成員間對話紀錄資料 佐證全部犯罪事實 
二、按刑法上之幫助犯，係指以幫助之意思，對於正犯資以助力
    ，而未參與實施犯罪之行為者而言，被告基於幫助他人詐欺
    取財、幫助洗錢之故意，將上開帳戶交予詐欺集團成員使用
    ，以利詐欺集團成員誘使被害人匯款並隱匿犯罪所得來源、
    去向，惟查無證據證明被告有參與詐欺、洗錢犯行之實施，
    是被告係以幫助詐欺取財與幫助洗錢之意，參與詐欺取財罪
    、洗錢罪之構成要件以外之行為。是核被告所為，係刑法第
    339條第1項詐欺取財與洗錢防制法第2條第2款、第14條第1
    項洗錢等罪嫌之幫助犯，請依同法第30條第2項規定，按正
    犯之刑減輕之。又被告係以一行為觸犯上開2罪名（幫助詐
    欺取財、幫助洗錢），為想像競合犯，請從一重處斷。
三、依刑事訴訟法第251條第1項提起公訴。
    此  　致
臺灣新北地方法院
中　　華　　民　　國　 110　　年　　11　　月　　16　　日
   　　　　　　　　　　　　　 檢察官 吳育增
本件正本證明與原本無異
中　　華　　民　　國　　110 　年　　11　　月　　23　　日
                              書記官 陳朝偉
附錄本案所犯法條全文
中華民國刑法第30條
（幫助犯及其處罰）
幫助他人實行犯罪行為者，為幫助犯。雖他人不知幫助之情者，
亦同。
幫助犯之處罰，得按正犯之刑減輕之。
中華民國刑法第339條
（普通詐欺罪）
意圖為自己或第三人不法之所有，以詐術使人將本人或第三人之
物交付者，處 5 年以下有期徒刑、拘役或科或併科 50 萬元以
下罰金。
以前項方法得財產上不法之利益或使第三人得之者，亦同。
前二項之未遂犯罰之。
洗錢防制法第2條
本法所稱洗錢，指下列行為：
一、意圖掩飾或隱匿特定犯罪所得來源，或使他人逃避刑事追訴
    ，而移轉或變更特定犯罪所得。
二、掩飾或隱匿特定犯罪所得之本質、來源、去向、所在、所有
    權、處分權或其他權益者。
三、收受、持有或使用他人之特定犯罪所得。
洗錢防制法第14條
有第二條各款所列洗錢行為者，處 7 年以下有期徒刑，併科新
臺幣 5 百萬元以下罰金。
前項之未遂犯罰之。
前二項情形，不得科以超過其特定犯罪所定最重本刑之刑。
附表
編號 遭詐欺而匯款時間 告訴人或 被害人     詐欺手法  詐欺金額 （新臺幣）   匯款帳戶 1 110年3月26日14時55分許  告訴人 邱柏翰 佯稱投資外匯交易網站「forxetw.com」款項云云 5,000元 被告之中信銀行帳戶  2 110年3月27日7時18分許 告訴人 孫文揚 佯稱投資外匯交易平臺「ETX資本」款項云云 21,000元 同上 3 110年3月27日7時21分許 告訴人 吳安澤 佯稱投資外匯交易平臺「ETX資本」款項云云 共10,000元 同上 

臺灣新北地方檢察署檢察官移送併辦意旨書
                                    110年度偵字第42685號
    被　　　告　黃暐儒　男　24歲（民國00年0月0日生）
　　　　　　　　　　　　住新北市○○區○○路00號
　　　　　　　　　　　　居新北市○○區○○路000號
　　　　　　　　　　　　國民身分證統一編號：Z000000000號
上列被告因詐欺等案件，應與貴院110年度金訴字第832號之案件
併案審理，茲將犯罪事實、證據、所犯法條及併案理由分述如下
：
一、犯罪事實：黃暐儒明知國內社會常見之詐騙集團，經常利用
    他人之金融帳戶，以掩飾不法犯罪行為，逃避執法人員之查
    緝，而提供自己之金融帳戶存摺、提款卡或帳號予他人或陌
    生人使用，更常與財產犯罪密切相關，可能被不法犯罪集團
    所利用，以遂行其等詐欺犯罪之目的，其有預見提供金融帳
    戶帳號予他人使用及使用自己金融帳戶領取他人款項之行為
    ，均係以金融帳戶作為施行詐欺取財犯罪行為及隱匿特定犯
    罪所得之來源、去向之可能，仍不違背其本意，意圖為自己
    或他人不法所有，基於幫助詐欺、洗錢之不確定犯意，於民
    國110年3月26日前某日，在新北市板橋區英士路某處，將伊
    之中國信託商業銀行帳號000000000000號帳戶（下稱中信帳
    戶）之提款卡、提款密碼及網路銀行帳號密碼一併提供予真
    實年籍不詳、名為「傅振育」之詐欺集團成員。嗣「傅振育
    」及上開詐欺集團成員共同意圖為自己不法之所有，基於詐
    欺及洗錢之犯意聯絡，於110年3月16日10時34分許，以電話
    聯繫卓伶芸假冒卓伶芸同學，向卓伶芸佯稱需借錢買房，使
    卓伶芸陷入錯誤，因而匯款新臺幣（下同）22萬元至上開中
    信帳戶內，上開款項旋遭提領一空，黃暐儒即以上述方式幫
    助詐欺集團成員掩飾、隱匿犯罪所得之來源、去向。案經卓
    伶芸訴由新北市政府警察局林口分局報告偵辦。
二、證據：
（一）被告黃暐儒於警詢時及偵查中之供述。
（二）告訴人卓伶芸於警詢時之指訴。
（三）大熊之門號照片。
（四）中國信託商業銀行交易明細、對話紀錄各1份
三、所犯法條：按刑法上之幫助犯，係對於犯罪與正犯有共同之
    認識，而以幫助之意思，對於正犯資以助力，而未參與實施
    犯罪之行為者而言（最高法院75年度台上字第1509號、88年
    度台上字第1270號判決意旨參照），循依而論，如未參與實
    施犯罪構成要件之行為，且係出於幫助之意思提供助力，即
    屬幫助犯，而非共同正犯。核被告所為，係犯刑法第30條第
    1項前段、第339條第1項之幫助詐欺取財罪嫌、違反洗錢防
    制法第2條、第14條第1項之幫助一般洗錢罪嫌。被告提供帳
    戶予他人幫助犯詐欺取財罪、一般洗錢罪，所為係詐欺罪、
    一般洗錢罪構成要件以外之行為，請依刑法第30條第2項之
    規定，按正犯之刑減輕之。被告上開幫助詐欺取財及幫助一
    般洗錢罪，係一行為觸犯數罪之想像競合犯，應依刑法第55
    條規定，從一重以洗錢防制法第14條第1項之幫助一般洗錢
    罪處斷。
四、併案理由：被告前因涉犯詐欺等案件，經本署檢察官以110
    年度偵緝字第3388號、第3389號提起公訴，現由貴院以110
    年度金訴字第832號案件審理中，有前案起訴書與刑案資料查
    註紀錄表各1份在卷足憑，被告本件犯行與前案，均係提供上
    開中信帳戶而幫助他人詐欺不同被害人，屬一行為侵害數法益，
    二者間具有想像競合犯之裁判上一罪關係，應為前案起訴之
    效力所及，自應移請併案審理。
　　此　致
臺灣新北地方法院
中　　華　　民　　國　 111　　年　　1 　　月　　27　　日
　　　　　　　　　　　　　　　檢　察　官　李冠輝
附錄本案所犯法條全文
中華民國刑法第339條
（普通詐欺罪）
意圖為自己或第三人不法之所有，以詐術使人將本人或第三人之
物交付者，處 5 年以下有期徒刑、拘役或科或併科 50 萬元以
下罰金。
以前項方法得財產上不法之利益或使第三人得之者，亦同。
前二項之未遂犯罰之。
洗錢防制法第14條
有第二條各款所列洗錢行為者，處 7 年以下有期徒刑，併科新
臺幣 5 百萬元以下罰金。
前項之未遂犯罰之。
前二項情形，不得科以超過其特定犯罪所定最重本刑之刑。
洗錢防制法第2條
本法所稱洗錢，指下列行為：
一、意圖掩飾或隱匿特定犯罪所得來源，或使他人逃避刑事追訴
    ，而移轉或變更特定犯罪所得。
二、掩飾或隱匿特定犯罪所得之本質、來源、去向、所在、所有
    權、處分權或其他權益者。
三、收受、持有或使用他人之特定犯罪所得。